【裁判字號】    90,重訴,179
【裁判日期】    901127
【裁判案由】    清償借款
【裁判全文】
臺灣臺北地方法院民事判決  九十年度重訴字第一七九號
    原        告  華南商業銀行股份有限公司
    法 定 代理人  戊○○
    訴 訟 代理人  甲○○
    兼法定代理人  乙○○
    被        告  丙○○○
                  己○○
                  丁○○
右當事人間請求清償借款事件，本院判決如左：
    主    文
被告應連帶給付原告新臺幣捌佰肆拾捌萬元，及如附表一所示之利息、違約金。
被告應連帶給付原告美金拾萬貳仟捌佰陸拾柒元，及如附表二所示之利息、違約金
，清償時得按原告牌告之即期外匯美金賣出匯率折算新臺幣給付之。
訴訟費用由被告連帶負擔。
本判決於原告以新臺幣肆佰貳拾玖萬元或同面額之中央政府建設公債七十六年度甲種
第一期債票供擔保後，得假執行。
    事    實
甲、原告方面：
一、聲明：除假執行擔保金額外，如主文所示。
二、陳述：
  (一)被告富大電子有限公司（下稱「富大公司」）於民國八十八年十一月十五日起至
    八十九年十一月二十日止邀同乙○○與丙○○○為連帶保證人，陸續向原告借款
    十一筆，共計新臺幣八百五十五萬元（各筆借款金額、借款期間詳如附表一所示
    ），約定如附表一編號一、二、三、六、七、十、十一之借款利息均按原告基本
    放款利率加碼年息百分之零點七五計算（訂約時均為年息百分之八點六）；如附
    表一編號四、五、七、八之借款利息均按原告基本放款利率加碼年息百分之一點
    零五計算（訂約時均為年息百分之八點九），前開借款皆自借款日起按月計付，
    逾期在六個月以內者，另按上開利率百分之十，逾期超過六個月者，另按上開利
    率百分之二十計付違約金，並約定任何一宗債務不依約清償本金或利息者，無須
    由原告事先通知或催告，即視為全部到期。詎被告對前開十一筆借款分別自如附
    表一利息計算日期欄之利息起算日起即未依約清償，依上開約定視為全部到期，
    被告尚積欠原告本金八百四十八萬元及如附表一所示之利息、違約金迄未清償。
  (二)被告富大公司於七十九年三月十日邀同被告乙○○、丙○○○、己○○為連帶保
    證人，與原告簽立委任開發遠期信用狀契約，概括委請原告以美金二十四萬元為
    限額，循環開發遠期信用狀，約定依該契約循環開發之各筆遠期信用狀，最高期
    限不得超過一百八十天，並以各筆遠期信用狀押匯日或裝運日起算按開發信用狀
    申請書上列明之匯票期限計算各筆債務之清償日，利息自押匯日起算，美元利率
    按銀行同業議定利率標準計收，美元以外其他外幣按原告指定利率計收；立約人
    最遲應於各筆遠期信用狀下之債務清償日，將該筆債務本息按清償時原告公布之
    即期外匯賣出匯率折算新臺幣或以原幣償還（以原幣償還限於本金，利息部分必
    須以新臺幣交付），遲延償還時，應自遲延日起就墊款金額按原告新臺幣放款最
    高利率（或以外幣貸款利率孰高為準）支付利息，逾期在六個月以內者，另按上
    開利率百分之十，逾期超過六個月者，另按上開利率之百分之二十計付違約金。
    嗣被告富大公司先後於八十九年四月十三日、同年月二十五日及同年五月十九日
    開發遠期信用狀向原告結匯墊款三筆，金額分別為美金四萬五千七百四十七元、
    美金五萬八千三百二十元及美金二萬八千八百元（各筆開狀日、押匯日、清償日
    、墊款餘額詳如附表二所示），詎於上開三筆借款之清償日屆至，被告均未清償
    ，尚欠原告本金美金十三萬二千八百六十七元及如附表二所示之利息、違約金。
  (三)被告乙○○、丙○○○、丁○○、己○○於八十七年五月二十九日與原告簽立保
    證書，承諾以新臺幣三千萬元為限額，願與被告富大公司所負之債務負連帶清償
    責任，爰依消費借貸及連帶保證之法律關係，訴請判決如訴之聲明。
三、證據：提出保證書一份，委任開發遠期信用狀契約、開發信用狀申請書、進口結
    匯證實書、進口到單交易記錄單、匯票各三份，授信約定書五份。
乙、被告己○○方面：
一、聲明：駁回原告之訴及其假執行之聲請。
二、陳述：對於委任開發遠期信用狀契約、授信約定書及開戶印鑑卡上簽名之真正不
    爭執，惟八十七年間系爭保證書上之簽名可能不是其所簽，蓋在借據上之印章與
    在保證書上之印章是同一個，但不確定是否為其印章，亦不確定其印章是否有交
    給別人，惟其確曾親自簽名當連帶保證人。又於八十八年七月間其公司已結束，
    且成為拒絕往來戶，原告銀行告知其票據成為拒絕往來戶後，其保證責任都失效
    ，故於八十八年間其公司結束後其即非保證人。
丙、被告乙○○、丙○○○、丁○○方面：
    被告均未於言詞辯論期日到場，亦未提出書狀作任何聲明或陳述。
    理    由
壹、程序方面：
一、本件依兩造間之委任開發遠期信用狀契約第十二條及授信約定書第十二條約定，
    合意以本院為第一審管轄法院，有該契約及約定書附卷可稽，是本院就本件訴訟
    ，自有管轄權，合先敘明。
二、本件被告乙○○、丙○○○、丁○○未於言詞辯論期日到場，核無民事訴訟法第
    三百八十六條所列各款情形，爰依原告之聲請，由其一造辯論而為判決。
貳、實體方面：
一、本件原告主張之事實，業據其提出被告不爭執其真正之保證書一份，委任開發遠
    期信用狀契約、開發信用狀申請書、進口結匯證實書、進口到單交易記錄單、匯
    票各三份，授信約定書五份為證，核屬相符，自堪信為真實。至於原告主張被告
    己○○為被告富大公司所欠原告前揭債務之連帶保證人一節，則為被告己○○所
    否認，辯稱：八十七年間系爭保證書上之簽名可能不是其所簽，蓋在借據上之印
    章與在系爭保證書上之印章是同一個，但不確定是否為其印章，其亦不確定印章
    有交給別人。又於八十八年七月間其公司已結束，且成為拒絕往來戶，原告銀行
    告知其票據成為拒絕往來戶後，其保證責任都失效，故於八十八年間其公司結束
    後其即非保證人等語。惟查：
  (一)經本院將系爭保證書與委託開發遠期信用狀契約、授信約定書、開戶印鑑卡囑託
    內政部警政署刑事警察局及憲兵學校鑑定結果，雖因筆跡部分：系爭保證書上簽
    名筆跡書寫方式及速度與其餘各件差異過大而無法鑑定；印文部分：系爭保證書
    上之印文殘缺不完整（三個角未蓋印出），且與其餘各件蓋印時間相差逾八年，
    難獲肯定結論，有內政部警政署刑事警察局九十年五月二十五日（九○）刑鑑字
    第六九五○八號函及憲兵學校九十年七月二十四日（九○）執正字第三七五六號
    函附卷可憑，惟證人即華南商業銀行股份有限公司之職員蔡育騰（原名蔡國輝）
    於九十年五月十五日本院準備程序時到場證稱：「當初在七十九年間有擔任對保
    的工作。我們辦對保的流程是立約人與連帶保證人都需親自到場，先核對身分證
    件，確定無誤後請他們先蓋章然後在印章上馬上簽名。信用狀契約、授信約定書
    、開戶印鑑卡都是一樣的處理。」等語；證人李高明於九十年五月十五日本院準
    備程序時亦到場證稱：「（提示八十七年時被告己○○的保證業務是否是你承辦
    的？）是我承辦的，當初承辦的流程是如果借款人或連帶保證人在本行已有留存
    原始印鑑不需要本人到場，只需核對印鑑是否相符，就可以准其借款及保證因為
    借款仍有繼續只是展延而已。我所核對的就是被告己○○七十九年時留存的印鑑
    卡。」等語，被告己○○於九十年五月十五日本院準備程序期日自認其確實有親
    自簽名當富大公司之連帶保證人，復於九十年十一月二十日本院言詞辯論期日自
    認借據上之印文與系爭保證書上之印文相符，是系爭保證書上之印文為真正，應
    堪認定，另稽之卷附分別由原告所親自簽收之三紙送達證書上之簽名筆跡，與被
    告己○○自認為其親自簽名之委任開發遠期信用狀契約、授信約定書及開戶印鑑
    卡上簽名筆跡，以肉眼自形式上觀察，即可發現二者無論書寫個性、筆畫關連、
    組織方式及慣性特徵亦迥不相同，顯見被告己○○之簽名筆跡一直在變，然保證
    契約為諾成契約，因當事人雙方意思表示一致而成立，契約書之作成，不以由當
    事人本人自寫為必要，簽名更得以蓋章代之，是以即便系爭保證書上之簽名無法
    認定係被告己○○所簽，惟系爭保證書上之印文既為真正，被告己○○又無法就
    其相同之印文遭盜蓋之變態事實舉證以實其說，其所辯自難憑採。
  (二)按保證為債權人與保證人間締結之契約，依契約一般之原則，非得相對人之同意
    ，不能解除（最高法院十九年台上字第三四七號判例參照）；保證為債權人與保
    證人間締結之契約，依一般契約之解除或終止效力，須由有解除權或終止權人以
    意思表示向其相對人為之（最高法院四十二年台上字第一二五三號判決參照）。
    被告己○○為被告富大公司之連帶保證人，已如前述，揆諸前揭說明，被告己○○非得原告之同意，不能解除其連帶保證責任，被告己○○就原告銀行曾告知其
    票據成為拒絕往來戶後，其保證責任失效之事實，迄未能舉證以實其說，是其所
    辯亦不足採信。
二、按消費借貸之借用人應於約定期限內，返還與借用物種類、品質、數量相同之物
    ，民法第四百七十八條前段定有明文；又所謂連帶保證，係指保證人與主債務人
    就債務之履行，對於債權人各負全部給付之責任者而言，是連帶保證債務之債權
    人得同時或先後向保證人為全部給付之請求（最高法院四十五年度台上字第一四
    二六號判例、七十七年度台上字第一七七二號判決參照）。再按遲延之債務，以
    支付金錢為標的者，債權人得請求依法定利率計算之遲延利息。但約定利率較高
    者，仍從其約定利率；當事人得約定債務人於債務不履行時，應支付違約金，民
    法第二百三十三條第一項、第二百五十條第一項分別定有明文。被告富大公司向
    原告借款未依約清償，經視為全部到期，尚積欠原告如主文第一項所示之借款、
    利息及違約金，而其餘被告為連帶保證人，前已認定，揆諸前開說明及規定，被
    告自應連帶負清償責任。從而，原告本於消費借貸及連帶保證之法律關係，訴請
    被告連帶給付原告新臺幣八百四十八萬元及如主文第一項所示之利息、違約金，
    及美金十三萬二千八百六十七元及如主文第二項所示之利息、違約金，為有理由
    ，應予准許。
三、原告陳明願提供現金或同面額之中央政府建設公債七十六年度甲種第一期債票供
    擔保以代釋明，聲請宣告假執行，亦屬於法有據，爰酌定相當之擔保金額，併予
    准許。
據上論結，本件原告之訴為有理由，依民事訴訟法第三百八十五條第一項前段、第八
十五條第二項、第三百九十條第二項，判決如主文。
中      華      民      國    九十      年     十一     月    二十七    日
                                    臺灣臺北地方法院民事第四庭
                                      審判長法      官  謝明珠
                                            法      官  黃柄縉
                                            法      官  孫萍萍
右為正本係照原本作成
如對本判決上訴，須於判決送達後廿日內向本院提出上訴狀
中      華      民      國    九十      年     十一     月    二十八    日
                                            法院書記官  袁以明


司法院資訊處製作；財團法人民間司法改革基金會備份。
